臺灣臺北地方法院刑事判決　　　　　　　 93年度訴字第911號
公　訴　人　臺灣臺北地方法院檢察署檢察官
被　　　告　乙○○
選任辯護人　沙　洪律師
被　　　告　庚○○
選　　　任　陳振東律師
辯　護　人　陳淑茹律師
被　　　告　戊○○
選任辯護人　陳逸華律師
　　　　　　蔡鎮隆律師
　　　　　　李明諭律師
上列被告等因強盜等案件，經檢察官提起公訴（九十三年度偵字
第九四四四號、第九六三０號、第一一七六０號），本院判決如
下：
    主　　文
乙○○共同連續私行拘禁，累犯，處有期徒刑伍年。
庚○○、戊○○均無罪。
　　犯罪事實
一、緣「全國信用管理有限公司」（以下稱全國公司）係由辛○○（另由檢察官偵辦）負責經營，如不特定人委託該公司催
    討債務，辛○○即會指揮與其有私行拘禁他人犯意聯絡之子
    ○○（另由檢察官偵辦）、乙○○、辰○○（另由本院審理
    中）、寅○○、丁○○、卯○○、壬○○、鍾明峰（均由檢
    察官另行偵辦中）、綽號「小郭」真實姓名年籍不詳之成年
    男子等人將債務人押往全國公司設在台北市中山區○○○路
    二八八號之處所，對該債務人私行拘禁，並逼討債務，俟債
    務人交付一定款項之金錢後，辛○○等人方會將債務人釋放
    。辛○○、子○○、乙○○、辰○○、寅○○、丁○○、卯
    ○○、壬○○、鍾明峰、「小郭」等人旋基於私行拘禁他人
    之概括犯意聯絡：
  (一)辛○○因受債權人趙鳳銘之委託欲催討丙○○欠負趙鳳銘之
    債務，乃先於民國九十二年九月二十四日下午二時許，由辛○○、子○○、辰○○及寅○○等四人，在台北市中正區○○○路、鎮○街○○路口附近，見丙○○打開其所駕駛車號
    五Ｂ－二三八六號自用小客車欲離去，辛○○等四人乃將丙○○強押進入該部汽車後座之中央，由另外二人坐於後座不
    讓丙○○離去，另一人負責開車，一人坐於前座，將丙○○
    押往前述樂群二路全國公司。俟快抵達全國公司時，辛○○
    等人即持預先準備之膠帶將丙○○之眼睛、嘴巴矇住，待抵
    達全國公司後，即先將丙○○之手、腳綁住，再由辰○○、
    「蟾蜍」脫光丙○○之衣物，乙○○並命丙○○站立在冰塊
    上，並由辛○○、子○○、辰○○、丁○○、卯○○等人輪
    流對丙○○毆打或用濕毛巾掩蓋住丙○○之鼻子或將水灌入
    丙○○之口，而使丙○○因此受有右眉二×零點五公分瘀傷
    、上唇零點五公分擦傷、右頸二公分瘀傷、前胸五處零點五
    公分×零點五公分瘀傷、後背三處三公分擦傷、後背一公分
    瘀商、左腹部一×一公分瘀傷、右腹部二公分瘀傷、後下背
    三公分瘀傷、右臂二處一×一公分瘀傷、右手背一×一公分
    瘀傷、左手肘三×一公分瘀傷、左手背二公分擦傷、左小腿
    二公分擦傷、右腳內側二×一公分瘀傷等傷害（傷害部分未
    據告訴）。其間並要丙○○聯絡其太太交付欠負他人之債務
    ，而丙○○之配偶王明珠隨即於二十四日晚間交付新台幣（
    以下同）三十萬元現金予趙鳳鳴，並於翌日（即二十五日）
    上午十時許匯款九十三萬元予趙鳳鳴。嗣於二十五日下午約
    三、四時許，子○○在全國公司內要丙○○簽下債權債務協
    調委託書後，方於二十五日下午約五時許將丙○○帶回其住
    處釋放，丙○○於全國公司上址被辛○○等人私行拘禁之時
    間乃共長達約有近一天之久；
  (二)己○○之胞妹張美金係經營六合彩賭博之組頭，張美金因認
    己○○向其簽賭六合彩賭博未給付簽注金且與己○○間有民
    間互助會、投資之債務糾葛，張美金乃委由辛○○經營之全
    國公司向己○○催討債務。九十二年十一月五日上午約五時
    許，子○○、乙○○、寅○○、辰○○、卯○○、壬○○、
    鍾明峰、綽號「小郭」真實姓名年籍不詳之成年男子分乘二
    部車抵達新竹市○○路○段五九九號己○○經營之早餐店。
    其中下來六個人向己○○表示受託前來處理己○○與張美金
    之間之債務糾紛，並出示己○○簽發予張美金之支票以為佐
    證，要己○○上車，因己○○表示並未欠負張美金債務，並
    要帶同子○○等人前往之前其與張美金所投資事業擔任董事
    長之謝天來住處以證明其並未欠負張美金債務，一行人等乃
    先前往謝天來住處，待一行人駛至謝天來住處，子○○等人
    即強押己○○上車，等己○○上車後，便以手銬將己○○銬
    住，並以膠帶矇住己○○之眼睛，不讓己○○下車，便將車
    開往前述位於樂群二路之全國公司。俟抵達全國公司後，子
    ○○、辛○○、乙○○、辰○○、卯○○、丁○○、鍾明峰
    等人先將己○○以繩子綁住，不使己○○離開，而對己○○
    私行拘禁，並對己○○輪流以冷水泡腳、熱水潑腳、以冰塊
    灌入己○○之嘴巴或對其毆打，乙○○並以尿液灌入己○○
    之嘴巴，而使己○○因此受有脾臟破裂、左側大腸挫傷、後
    腹腔兩處撕裂傷、右手腕及大腿二度燙傷、內出血等傷害（
    傷害部分未據告訴），期間並要己○○聯絡其女兒籌錢償還
    前開張美金主張之債務，待己○○之女兒先暫時籌足二萬元
    交予子○○後，己○○於同日晚間始被帶到台北市內湖區某
    處釋放。
二、案經台北市政府警察局移送台灣台北地方法院檢察署檢察官
　　偵查起訴。
    理　　由
甲、有罪部分－即被告乙○○部分：
  壹、證據之認定：
    (一)犯罪事實一之(一)部分：
      此部分犯罪事實，業據被害人丙○○於本院九十三年十月
      二十八日審理時以證人之身分到庭，並在具結負擔偽證罪
      之心理處罰狀態下，接受檢察官、被告乙○○之選任辯護
      人交互詰問後證述明確（本院卷(一)第五八頁至第七三頁、
      第七八頁至第七九頁審判筆錄參照），並有與其證述內容
      相符記載其受有前開傷害，由國立台灣大學醫學院附設醫
      院出具之診斷證明書（九十三年度偵字第九四四四號偵查
      卷第三一頁）、其簽立之債權債務協調委託書（前開偵查
      卷第三二頁）、其配偶王明珠匯款九十三萬元予趙鳳鳴之
      匯款單（前開偵查卷第三三頁）、趙鳳鳴收到王明珠交付
      之三十萬元現金立據之收據（前開偵查卷第三四頁）等文
      書證據在卷可憑，並據共同行為人子○○、辰○○於本院
      審理時各以證人之身分到庭，並均在具結負擔偽證罪之心
      理處罰狀態下，接受檢察官、被告乙○○之選任辯護人交
      互詰問後證述明確（子○○部分：本院卷(三)第一五七頁至
      第一六一頁，九十四年三月十六日審判筆錄參照；辰○○
      部分：本院卷(二)第二００頁至第二０三頁，九十三年十一
      月二十四日審判筆錄參照），而被告乙○○亦對於此部分
      犯罪事實迭於本院行準備程序及審理時供承不諱（本院卷
      (一)第一一一頁，九十三年八月十一日準備程序筆錄及本院
      卷(四)五八頁至第七三頁、本院卷(四)第一四八頁，九十四年
      六月十日審判筆錄參照），是依(一)證人即被害人丙○○之
      供述、(二)前開診斷證明書、債權債務協調委託書、匯款單
      、收據及(三)證人即共同行為人子○○、辰○○之供述等補
      強證據已足資擔保被告乙○○於本院行準備程序及審理中
      所為上開任意性自白具有相當程度之真實性，而得使本院
      確信被告乙○○前述自白之犯罪事實確屬真實，從而依刑
      事訴訟法第一百五十六條第一項「被告之自白，非出於強
      暴、脅迫、利誘、詐欺、疲癆訊問、違法羈押或其他不正
      之方法，且與事實相符者，得為證據。」及第二項「被告
      之自白，不得作為有罪判決之唯一證據，仍應調查其他必
      要之證據，以察其是否與事實相符。」規定，本院自得依
      被告乙○○前述自白及各該補強證據認定被告乙○○有為
      此部分犯行，此部分之事證明確，被告乙○○此部分之犯
      行堪以認定。
    (二)犯罪事實一之(二)部分：
      此部分犯罪事實，業據被害人己○○於本院九十三年十一
      月三日審理時以證人之身分到庭，並在具結負擔偽證罪之
      心理處罰狀態下，接受檢察官、被告乙○○之選任辯護人
      交互詰問後證述明確（本院卷(二)第一三二頁至第一四二頁
      、第七八頁至第七九頁審判筆錄參照），並有與其證述內
      容相符記載其受有前開傷害，由南門綜合醫院出具之診斷
      證明書（上開偵查卷第二一頁）、己○○之受傷相片（上
      開偵查卷第五七頁至第五八頁）等證據在卷可憑，並據共
      同行為人子○○、辰○○於本院審理時各以證人之身分到
      庭，並均在具結負擔偽證罪之心理處罰狀態下，接受檢察
      官、被告乙○○之選任辯護人交互詰問後證述明確（子○○部分：本院卷(三)第一六三頁至第一六六頁，九十四年三
      月十六日審判筆錄參照；辰○○部分：本院卷(二)第二００
      頁至第二０六頁，九十三年十一月二十四日審判筆錄參照
      ），而被告乙○○亦對於此部分犯罪事實迭於警訊、本院
      行準備程序及審理時供承不諱（上開偵查卷第五頁反面至
      第六頁反面偵訊筆錄、本院卷(一)第一一一頁，九十三年八
      月十一日準備程序筆錄及本院卷(四)五八頁至第七三頁、本
      院卷(四)第一四八頁，九十四年六月十日審判筆錄參照），
      是依(一)證人即被害人己○○之供述、(二)前開診斷證明書、
      相片及(三)證人即共同行為人子○○、辰○○之供述等補強
      證據已足資擔保被告乙○○於警訊、本院行準備程序及審
      理中所為上開任意性自白具有相當程度之真實性，而得使
      本院確信被告乙○○前述自白之犯罪事實確屬真實，從而
      依前揭刑事訴訟法第一百五十六條第一項、第二項規定，
      本院自得依被告乙○○前述自白及各該補強證據認定被告
      乙○○有為此部分犯行，此部分之事證明確，被告乙○○
      此部分之犯行亦堪以認定。
  貳、論罪科刑之法律上適用：
    一、核被告乙○○所為，係犯刑法第三百零二條第一項之私
        行拘禁罪。被告乙○○先後二次私行拘禁之犯行，時間
        緊密，犯意概括，所犯構成要件相同，為連續犯，依刑
        法第五十六條規定，以連續私行拘禁一罪論，並加重其
        刑。被告乙○○與辛○○、子○○、乙○○、辰○○、
        寅○○、丁○○、卯○○、壬○○、鍾明峰、「小郭」
        等人有犯意聯絡及行為分擔，為共同正犯。又「刑法第
        三百零二條之妨害自由罪，係妨害他人自由之概括的規
        定，故行為人具有一定目的，以非法方法剝奪人之行動
        自由者，除法律別有處罰較重之規定（例如略誘及擄人
        勒贖等罪），應適用各該規定處斷外，如以使人行無義
        務之事，或妨害人行使權利為目的，而其強暴脅迫復已
        達於剝奪人行動自由之程度，即祇成立本罪，不應再依
        同法第三百零四條論處。誠以此項使人行無義務之事，
        或妨害人行使權利之低度行為，應為剝奪人行動自由之
        高度行為所吸收，不能以其目的係在使人行無義務之事
        ，或妨害人行使權利，認為係觸犯刑法第三百零二條第
        一項及第三百零四條第一項之二罪名，依同法第五十五
        條，從一重處斷。」（最高法院二十九年上字第二三五
        九號判例意旨參照），故公訴人認被告乙○○就上開部
        分犯行尚犯刑法第三百零四條第一項之強制罪嫌，容有
        誤會，併予說明。
    二、查被告乙○○前於八十九年五月間因犯強制罪、妨害公
        務等案件，經台灣板橋地方法院各判處有期徒刑三月、
        有期徒刑一年二月，並合併定執行刑為有期徒刑一年四
        月，嗣並經確定。惟被告乙○○因以上開所犯案件之同
        一事實為本院於八十九年四月間以八十九年度感裁字第
        七號裁定交付感訓處分（嗣並經確定），並於八十九年
        六月十二日移送執行，故被告乙○○前開為法院判處罪
        刑一年四月確定之有期徒刑，乃由檢察官於九十年十一
        月五日依檢肅流氓條例第二十一條第一項「受裁定感訓
        處分之流氓行為，同時觸犯刑事法律者，經判決有罪確
        定，其應執行之有期徒刑、拘役或保安處分，與感訓期
        間，相互折抵之。其折抵以感訓處分一日互抵有期徒刑
        、拘役或保安處分一日。」規定，以該一年四月有期徒
        刑已與感訓處分執行期間折抵完畢，簽結執行完畢，此
        有台灣高等法院前案紀錄表一份在卷足憑，並經本院調
        閱被告乙○○所犯上開案件核閱無誤，有被告乙○○所
        犯上開案件之判決書（本院卷(一)第十五頁至第二十頁、
        第四四頁至第五三頁）及檢察官之簽呈（本院卷(一)第二
        二頁）附於本院卷可稽，被告乙○○於其所犯上開案件
        ，於檢察官九十年十一月五日簽結執行完畢後五年以內
        ，再犯本件有期徒刑以上之罪，係屬累犯，應依刑法第
        四十七條規定遞加重其刑（本院按刑事訴訟法第三百零
        八條本規定－判決書應分別記載裁判之主文與理由；有
        罪之判決書並應記
　      載【事實】，故從來實務見解依最高法院四十六年台上
        字第一二九六號判例所認，在有罪判決書之【事實】欄
        ，凡與論罪科刑有關之事項，均應明確記載於有罪判決
        書之【事實】欄，而行為人如有刑法第四十七條所規定
        ，應加重其刑之累犯事由，因此等事由與行為人之科刑
        有關，當然應該在有罪判決書之【事實】欄明確記載，
        惟刑事訴訟法第三百零八條已於九十三年六月二十三日
        修正成為－判決書應分別記載其裁判之主文與理由；有
        罪之判決書並應記載【犯罪事實】，且得與理由合併記
        載，並於同年月二十五日施行，其修正之立法理由乃認
        為－「刑事有罪判決所應記載之事實應係賦予法律評價
        而經取捨並符合犯罪構成要件之具體社會事實。爰參考
        日本刑事訴訟法第三百三十五條第一項之立法例，將原
        條文後段所定『並應記載事實』修正為『並應記載犯罪
        事實』，以臻明確。」，故依修正後之該法條規定，有
        罪判決書形式上之「事實欄」自應依修正後之法條規定
        記載成為「犯罪事實欄」，且行為人是否有累犯應加重
        其刑之事由，因該事由非屬行為人之犯罪構成要件，當
        無庸再記載於判決書之犯罪事實欄，對此法院辦理刑事
        訴訟案件應行注意事項第一四四項亦規定－「構成要件
        以外之其他適用法律事實，例如刑法總則之加重或減輕
        事由，可無須在【犯罪事實】欄中記載。」，故本院對
        於被告乙○○構成累犯應加重其刑之事由，乃未記載於
        本件判決書之犯罪事實欄，僅在理由中載明，應予說明
        ）。
    三、爰審酌被告乙○○之犯罪動機、犯罪手段兇殘、令人髮
        指，對被害人丙○○、己○○所造成之傷害暨其智識程
        度、犯後態度等一切情狀，量處如主文第一項所示之刑
        。
  參、公訴意旨另以：被告乙○○於對丙○○、己○○私行拘禁
      之過程中，尚以凌虐至丙○○、己○○至不能抗拒，而強
      取丙○○、己○○身上之財物等語，因認被告乙○○另涉
      犯刑法第三百三十條、第三百二十一條第一項第三款、第
      四款之加重強盜罪嫌，被告乙○○則堅決否認有此部分犯
      行，辯稱：丙○○部分我只有叫他站在冰塊上，己○○部
      分我指有叫他喝尿，我承認有對他們二個人妨害自由，但
      絕對沒有強盜他們二個人之財物等語，經查：
      證人即被害人丙○○、己○○於本院審理時固各供稱：我
      被押當時身上本來還有二千元，但我被釋放後錢就不見了
      （丙○○部分，本院卷(二)第六九頁，九十三年十月二十八
      日審判筆錄參照）、我身上本來有四、五千元放在雨鞋裡
      面，等到他們把我放走的時候，錢就不見了（己○○部分
      ，本院卷(二)第一三七頁，九十三年十一月三日審判筆錄參
      照），不過丙○○及己○○於本院審理時均供稱因在前述
      全國公司內，眼睛被矇住，故並不知道是誰將其身上之財
      物取走，而證人辰○○於本院九十三年十一月二十四日審
      理時供稱其親眼目睹搜刮丙○○身上財物者為辛○○、子
      ○○，是其二人將丙○○身上之財物拿走（本院卷(二)第二
      ００頁筆錄參照）；子○○於本院九十四年三月十六日審
      理時供稱被告乙○○於將己○○帶回前述全國公司參與毆
      打己○○不久後，就與辰○○離去，己○○身上之五千元
      是己○○自己交出來要還她妹妹的（本院卷(三)第一六四頁
      反面至第一六五頁正面筆錄參照），是依證人辰○○、子
      ○○上開供述，即難認被告乙○○有為檢察官所起訴之此
      部分犯行，惟公訴人認被告乙○○此部分行為與本院前述
      對其論罪科刑部分有裁判上一罪之牽連犯關係，爰不另就
      被告乙○○此部分為檢察官起訴之犯行為其無罪之諭知。
  肆、公訴意旨另以：被告乙○○於九十二年十月三日與子○○
      前往丙○○位於台北市○○區○○街二一０巷三九之一號
      十樓丙○○之住處，由子○○自行持不明之槍枝，繼續催
      討債務等語，因認被告乙○○涉犯刑法第三百零四條之強
      制罪嫌，被告乙○○亦堅決否認有此部分犯行，辯稱：當
      天我是有跟子○○到丙○○住處沒錯，但我沒上去，只有
      子○○上去等語，經查：
      子○○於本院九十四年三月十六日審理時供稱於九十二年
      十月三日，其雖有與被告乙○○一起至丙○○住處，但被
      告乙○○並沒有上到丙○○之住家裡面，只有其一人進到
      丙○○之住家（本院卷(三)第一六二頁筆錄參照），而丙○○於本院九十三年十月二十八日審理時雖供稱被告乙○○
      於前述時間有與子○○進到其住處內（本院卷(二)第七三頁
      至第七八頁參照），本院按「被害人之指訴，除須其指訴
      之內容無瑕疵外，仍應調查其他必要之證據，以察其是否
      與事實相符，亦即尚須有補強證據以擔保其陳述之真實性
      ，始得採為認定被告犯罪之證據。」（最高法院九十四年
      度台上字第二九七七號判決意旨參照）、「被害人之陳述
      ，固得據為認定犯罪事實之證據資料，然被害人與被告，
      係居於相反之立場，其所述被害情形，難免有虛偽陳述之
      危險，故被害人之陳述，須其指訴之內容無瑕疵，且與事
      實相符，始得採為認定被告犯罪之證據。」（最高法院九
      十四年度台上字第一五一三號判決意旨參照），本件關於
      檢察官起訴被告乙○○所涉之此部分犯行，於本件卷存證
      據資料內僅有被害人丙○○一人之指訴，別無其他積極補
      強證據證明被害人丙○○之供述與事實相符，且如前所述
      ，依子○○之供述，亦得徵被告乙○○並未進到被害人丙○○之住處，本院自難認被告乙○○有為檢察官所起訴之
      此部分犯行，惟公訴人認被告乙○○此部分行為與本院前
      述對其論罪科刑部分有裁判上一罪之牽連犯關係，爰不另
      就被告乙○○此部分為檢察官起訴之犯行為其無罪之諭知
      。
  伍、公訴意旨另以：被告乙○○於九十三年二月二日以前述犯
      罪事實欄一所述之相同手段，自新竹市○○路○段四五九
      巷十七號強押巳○○（檢察官於起訴書誤載為羅金生，應
      予更正）至前述全國公司，將羅金生私行拘禁，並強取羅
      金生身上之財物等語，因認被告乙○○另涉犯刑法第三百
      零二條第一項之私行拘禁罪嫌、第三百零四條第一項之強
      制罪嫌及第三百三十條、第三百二十一條第一項第三款、
      第四款之加重強盜罪嫌，被告乙○○則堅決否認有此部分
      犯行，辯稱：這一部分我真的沒有參與，那時我已經被調
      到全國公司淡水分公司去，沒有參加此一部分等語，經查
      ：
    (一)公訴人認被告乙○○涉有此部分犯行，其所依憑之證據無
      非為被害人巳○○於警訊時以秘密證人甲３之身分供稱被
      告乙○○有參與此部分之供述為據（前開偵查卷第四五頁
      偵訊筆錄）。
    (二)被害人巳○○於本院九十三年十一月三日審理時供稱：我
      在新竹被押上車時，並沒有看到乙○○；我被押到台北之
      後，眼睛被朦住，但我之所以會認為乙○○有在場，乃是
      因為我聽到當時有人講「金剛，換你了」，我才知道乙○○有在場（本院卷(二)，第五頁、第八頁、第十一頁、第十
      三頁、第十五頁及第十六頁筆錄參照），惟子○○於本院
      九十四年三月十六日審理時供稱：我有參與巳○○此部分
      犯行，但乙○○並不在現場（本院卷(三)第一六六頁反面至
      第一六七頁筆錄參照），因此本件關於檢察官起訴被告乙○○所涉之此部分犯行，於本件卷存證據資料內僅有被害
      人巳○○一人之指訴，別無其他積極補強證據證明被害人
      巳○○之供述與事實相符，且如前所述，依子○○之供述
      ，亦得徵被告乙○○並未參與此部分犯行，本院自難認被
      告乙○○有為檢察官所起訴之此部分犯行，惟公訴人認被
      告乙○○此部分行為與本院前述對其論罪科刑部分有裁判
      上一罪之牽連犯或連續犯關係，爰不另就被告乙○○此部
      分為檢察官起訴之犯行為其無罪之諭知。
  陸、公訴意旨另以：辛○○以對帳為名，於九十三年二月二日
      將癸○○誘至台北市○○○路一五九之一號後，命被告乙○○欲將癸○○押至前述全國公司，幸癸○○機警，始未
      得逞等語，因認被告乙○○涉犯刑法第三百零二條第三項
      、第一項之妨害自由未遂罪嫌，被告乙○○亦堅決否認有
      參與此部分犯行，辯稱：這部分我並沒有做等語，經查：
      癸○○於本院九十三年十一月三日審理時供稱：我二月二
      日到台北民權西路時，有遇到四個十八、九歲之男子，其
      中有二個人扶著我的手，說要請我到他們辦公室去談事情
      ，這四個男子中並沒有被告乙○○（本院卷(二)第二十頁至
      第二一頁筆錄參照），則由被害人癸○○上開供述，本院
      自難認被告乙○○有為檢察官所起訴之此部分犯行，惟公
      訴人認被告乙○○此部分行為與本院前述對其論罪科刑部
      分有裁判上一罪之連續犯關係，爰不另就被告乙○○此部
      分為檢察官起訴之犯行為其無罪之諭知。
乙、無罪部分－即被告庚○○、被告戊○○部分：
  壹、被告庚○○部分：
    一、公訴意旨略以：被告庚○○夥同子○○等人於九十二年
        十一月十七日下午二時許，由子○○等人將丑○○押至
        宜蘭縣羅東鎮○○路一００號二樓（由被告庚○○在樓
        下看守），恫稱：如果不還錢，就要把老婆及小孩帶走
        等語，致廖文不敢抗拒，強搶其所有現金一萬元、子○○夥同綽號「威利」、「大砲」之人，將丑○○帶至宜
        蘭縣羅東鎮○○路一五四號玉山銀行羅東分行，提領二
        十一萬九千元，除交付二十萬元之收據予丑○○外，將
        餘款強取為己所有，臨走前，復恫稱：須於一月內交付
        五十萬元，不然將砸店及對其太太、小孩不利等語後離
        去等語，因認被告庚○○涉犯刑法第三百零二條第一項
        之私行拘禁罪嫌、第三百零四條第一項之強制罪嫌及第
        三百三十條、第三百二十一條第一項第三款、第四款之
        加重強盜罪嫌。
　  二、按犯罪事實應依證據認定之，無證據不得認定犯罪事實
    　　；又不能證明被告犯罪者，應諭知無罪之判決，刑事訴
      　訟法第一百五十四條第二項、第三百零一條第一項分別
        定有明文。又事實之認定，應憑證據，如未能發現相當
        證據，或證據不足以證明，自不能以推測或擬制之方法
        ，為裁判基礎（最高法院四十年台上字第八六號判例參
        照）；且認定犯罪事實所憑之證據，雖不以直接證據為
        限，間接證據亦包括在內，然而無論直接證據或間接證
        據，其為訴訟上之證明，須於通常一般之人均不致有所
        懷疑，而得確信其為真實之程度者，始得據為有罪之認
        定，倘其證明尚未達到此一程度，而有合理之懷疑存在
        而無從使事實審法院得有罪之確信時，即應由法院為諭
        知被告無罪之判決（最高法院七十六年台上字第四九八
        六號判例參照）。
    三、公訴人認被告庚○○涉有前開犯行，無非係以被害人丑
        ○○於警訊時之供述及對被告庚○○實施通訊監察之監
        聽譯文為據。
    四、被告庚○○堅決否認有參與此部分犯行，辯稱：我是帶
        子○○去找丑○○而已，我帶子○○到丑○○店以後我
        就走了，起訴書所記載之犯行，我都沒參與等語。
    五、本院經查：
      (一)被害人丑○○於本院審理中，經本院傳喚、囑託拘提結
        果，丑○○均不能以證人之身分至本院公判庭作證，在
        本件訴訟上乃發生其所在不明而傳喚不到之情形，而其
        於警訊中之供述（九十三年度偵字第九六三０號偵查卷
        第一二四頁至第一二五頁偵訊筆錄），並無刑事訴訟法
        第一百五十九條之三所定有可信之特別情況，蓋其於警
        訊中並無法明確指出被告庚○○有無參與本件犯行或與
        子○○等人有何犯意聯絡，其於警訊中之供述，自難認
        有證據能力。
      (二)次查經本院於九十四年三月二十四日及同年四月七日當
        庭勘驗員警對被告庚○○、子○○等人實施通訊監察之
        錄音帶，其中並無任何足以證明被告庚○○有為檢察官
        此部分所起訴犯行之證據，參以本院於九十四年四月二
        十六日以證人之身分詰問子○○、辰○○，子○○供稱
        ：我只是請庚○○帶路過去，因為我不知道路（本院卷
        (四)第一０八頁反面筆錄）；辰○○供稱：我們還沒有要
        離開的時候，庚○○就先離開了，且沒有再回來（本院
        卷(四)第一一一頁正面筆錄參照），是依證人子○○、辰
        ○○前開供述，本院即無從產生被告庚○○確有檢察官
        所起訴犯行之心證。
    六、綜上所述，公訴人所提證據，尚不足以令本院對被告庚○○產生其確實有罪之確信，是公訴人認被告庚○○涉
        犯前開罪嫌，尚與事實不符，此外，復查無其他積極證
        據足資證明被告庚○○有何公訴人所起訴之犯行，既不
        能證明被告庚○○犯罪，核諸前揭說明，自應由本院為
        被告庚○○無罪之諭知。
  貳、被告戊○○部分：
    一、公訴意旨略以：被告戊○○就本院前述對被告乙○○論
        罪科刑部分及前述甲之伍部分，均與被告乙○○有犯意
        聯絡及行為分擔等語，因認被告戊○○涉犯涉犯刑法第
        三百零二條第一項之私行拘禁罪嫌、第三百零四條第一
        項之強制罪嫌。
    二、公訴人認被告戊○○涉有前開犯行，無非係以共同被告
        乙○○於警訊時供稱被告戊○○負責看守前開全國公司
        之處所為據（九十三年度偵字第九四四四號偵查卷第六
        頁正面偵訊筆錄參照）。
    三、被告戊○○堅決否認有參與此部分犯行，辯稱：我沒有
        看管檢察官起訴書所載之刑場，那只是我姐姐開的一個
        檳榔攤而已，我幫我姐姐馬佩君照顧小孩，還有賣檳榔
        等語。
    四、本院按因檢察官以共同被告乙○○之供述作為以資認定
        被告戊○○犯行之證據，經本院依刑事訴訟法第二百八
        十七條之一第一項「法院認為適當時，得依職權或當事
        人或辯護人之聲請，以裁定將共同被告之調查證據或辯
        論程序分離或合併。」、第二項「前項情形，因共同被
        告之利害相反，而有保護被告權利之必要者，應分離調
        查證據或辯論。」規定，裁定將其二人之審判程序分離
        ，由共同被告乙○○於本院九十四年三月一日審理時以
        證人之地位，並在具結後接受檢察官、被告戊○○選任
        之辯護人之交互詰問，先予說明。
    五、本院經查：
      (一)證人乙○○固於警訊時供稱：馬佩君與戊○○兩姊妹是
        在樂群二路看設檳榔攤，順便看守刑場，但其於本院九
        十四年三月一日審理時明確供稱：戊○○只在那個地方
        擺檳榔攤、帶小孩，並沒有看守刑場；（檢察官問：但
        是依照你九十三年偵字第九四四四號第六頁警詢筆錄，
        你說戊○○與馬佩君二人開設檳榔攤，是順便看守刑場
        ，可見刑場與檳榔攤是同時存在，為何與今日所言不符
        ？（提示並告以要旨）不是這樣子，那邊原本是車行，
        之後車行沒有做，我們公司轉手下去承租開設公司，裡
        面有刑場，之後公司不租了，換成戊○○開設檳榔攤，
        因為那邊之前是刑場，所以我就這樣說，後來我就去淡
        水，我要向在場的法官、律師確定一下，刑場與檳榔攤
        沒有同時並存，有刑場的時候沒有檳榔攤，有檳榔攤的
        時候刑場已經沒有了，我在警察局之所以會這樣說是因
        為警察說戊○○、馬佩君二人就是在那裡看守，而且當
        時訊問的時候已經是晚上了，當時我也被問花了（本院
        卷(三)第一一九頁筆錄參照），因此證人乙○○於本院前
        開期日審理時乃明確供稱被告戊○○確實沒有看守所謂
        之刑場。本院按被告以外之人於檢察事務官、司法警察
        官或司法警察調查中所為之陳述，與審判中不符時，其
        先前之陳述具有較可信之特別情況，且為證明犯罪事實
        存否所必要者，得為證據，刑事訴訟法第一百五十九條
        之二亦定有明文。而證人楊天賜上開於警初訊之供述，
        為被告以外之人於審判外之言詞陳述，依刑事訴訟法第
        一百五十九條第一項之規定，原則上不具證據能力，惟
        是否符合上開刑事訴訟法第一百五十九條之二例外地具
        有證據能力之規定？按依上開規定，被告以外之人於審
        判外之陳述例外地具有證據能力之要件為被告以外之
        人於檢察事務官、司法警察官或司法警察調查中所為之
        陳述。該陳述與審判中之陳述不符。該陳述具有較
        可信之特別情況。該陳述須為證明犯罪事實存否所必
        要。觀之證人乙○○上開於警初訊時之供述，應符合上
        開、之要件，且依其供述之內容，為證明本件被告
        戊○○犯罪事實存否所必要，即符合上開之要件。因
        此，證人乙○○於警初訊時之供述是否得例外地作為證
        據使用，其關鍵在於是否具有較可信之特別情況。而
        所謂的「較可信之特別情況」係指先前陳述之背景具有
        特別情況，而使其較審判中之陳述為可信時，即例外地
        賦予證據能力。至於是否先前陳述之背景具有特別情況
        ，則需斟酌個案不同之情形具體認定之。本院認應依據
        陳述人於警初訊及本院審理所為陳述時之「外部情況」
        即須依據陳述人之觀察、記憶、表達是否正確，及陳述
        人有無虛偽陳述之動機而加以綜合決定陳述人於警初訊
        或本院審理所為陳述何者較具有可信性決定之。據此，
        本院審酌：依證人乙○○於警初訊之供述，內容均極為
        簡要，透過該等筆錄內容所呈顯之表達亦均非明晰，亦
        無任何證據證明乙○○在警初訊後有遭受被告戊○○託
        之以情或經權衡利害得失後而為迥護被告戊○○之特別
        情事，是本院認證人乙○○於警初訊時之供述並不具有
        「較可信之特別情況」，而與刑事訴訟法第一百五十九
        條之二所示要件不符，自不得例外地作為證據使用，應
        以其在本院前開期日審理時所為供述方具有證據能力。
      (二)且子○○於本院九十四年三月十六日、同年四月二十六
        日審理時亦供稱：我每次要把人押回全國公司時，一定
        會先打電話要戊○○、馬佩君離開，我不能讓她們知道
        我在做什麼，因為我帶人回來都會用刑，女孩子看到會
        嚇死（本院卷(三)第一六０頁反面、本院卷(四)第一一七頁
        反面筆錄），亦足徵被告戊○○並無檢察官所起訴之看
        管刑場之犯行。
    六、綜上所述，公訴人所提證據，尚不足以令本院對被告戊○○產生其確實有罪之確信，是公訴人認被告戊○○涉
        犯前開罪嫌，尚與事實不符，此外，復查無其他積極證
        據足資證明被告戊○○有何公訴人所起訴之犯行，既不
        能證明被告戊○○犯罪，核諸前揭說明，自應由本院為
        被告戊○○無罪之諭知。
據上論斷，應依刑事訴訟法第二百九十九條第一項前段、第三
百零一條第一項，刑法第二十八條、第五十六條、第三百零二
條第一項、第四十七條、罰金罰鍰提高標準條例第一條前段，
判決如主文。
本案經檢察官黃紋綦庭執行職務
中　　華　　民　　國　　94　　年　　7 　　月　　1 　　日
　　　　　　　　　刑事第九庭審判長法　官　葉建廷
                                  法　官　林怡秀
                                  法　官　葉珊谷
以上正本證明與原本無異。
檢察官、被告乙○○如不服本判決，應於判決送達後10日內，向
本院提出上訴狀（被告庚○○、被告戊○○於本件並無上訴利
益，不得提起上訴；被害人丙○○、己○○、丑○○、巳○○
、癸○○如不服本判決，應向檢察官提出聲請，由檢察官斟酌是
否提起上訴，不得直接向本院提起上訴，且上訴期間之計算，係
以檢察官收受本判決之時間為準，並非以被害人收受本判決之時
間為準）。
　　　　　　　　　　　　　　　　　書記官　彭雅慧
中　　華　　民　　國　　94　　年　　7 　　月　　1 　　日
附錄本案論罪科刑法條全文：
中華民國刑法第三百零二條：
私行拘禁或以其他非法方法，剝奪人之行動自由者，處五年以下
有期徒刑、拘役或三百元以下罰金。
因而致人於死者，處無期徒刑或七年以上有期徒刑，致重傷者，
處三年以上十年以下有期徒刑。
第一項之未遂犯罰之。
